【裁判字號】    90,訴,1659
【裁判日期】    950331
【裁判案由】    損害賠償
【裁判全文】
臺灣臺中地方法院民事判決              90年度訴字第1659號
原      告  第七商業銀行股份有限公司
法定代理人  李明賢
訴訟代理人  吳志清  律師
被      告  乙○○原名賴秀玉.
                      （現在臺灣台中女子監獄執行中）
            己○○○
            戊○○
            丁○○
            丙○○
上二人共同
訴訟代理人  陳居亮律師
上五人共同
訴訟代理人  朱逸群律師
上列當事人間請求損害賠償事件，本院於民國95年3月13日言詞
辯論終結，判決如下：
    主  文
被告應連帶給付原告新台幣壹佰零壹萬捌仟佰伍拾玖元，及其
中捌拾伍萬貳仟參佰伍拾柒元自民國九十三年二月三日起，其餘
壹拾陸萬陸仟零貳元自民國九十四年十月二十八日起，均至清償
日止，按年息百分之五計算之利息。
原告其餘之訴駁回。
訴訟費用由被告連帶負擔五分之一，餘由原告負擔。
本判決原告勝訴部分於原告以新台幣參拾肆萬元為被告供擔保後
，得假執行。但被告如以新台幣壹佰零壹萬捌仟佰伍拾玖元為
原告預供擔保後，得免為假執行。
原告其餘假執行之聲請均駁回。
    事實及理由
甲、程序方面：
一、本件原告起訴時，原以甲○○，為法定代理人，嗣於訴訟進
    行中，因甲○○之代理權消滅，變更以李明賢為原告之法定
    代理人，有公司基本資料查詢乙份附卷可憑，而原告依民事
    訴訟法第175條第1項之規定聲明承受訴訟，核無不合，應予
    准許，合先敘明。
二、按訴狀送達後，原告不得將原訴變更或追加他訴，但擴張或
    減縮應受判決事項之聲明者，不在此限，民事訴訟法第 255
    條第1項第3款定有明文。本件原告原起訴請求被告應連帶給
    付新台幣（下同）5,000,000元及自民國89年3月28日起至清
    償日止，按年息百分之5計算之利息，嗣於訴訟進行中，請
    求聲明擴張為被告應連帶給付5,018,359元及其中4,852,357
    元自93年2月3日起，其餘166,002元自94年10月28日起，均
    至清償日止，按年息百分之5計算之利息，顯屬擴張應受判
    決事項之聲明，核與首揭規定相符，應予准許，併此敘明。
乙、實體方面：
一、原告起訴主張：
  (一)被告乙○○即賴秀玉自78年7月11日起至89年4月27日止，任
    職於原告銀行雇員，訴外人何靜怡於88年3月24日，在原告
    公司開設活期存款帳戶，存入500萬元，同年3月26日將其中
    400萬元轉為定期存款，期間至88年9月26日止，另100萬元
    借予被告乙○○，而上開400萬元定期存款於88年9月26日到
    期續存1個月，嗣於同年10月27日，何靜怡至原告公司將已
    屆期之400萬元定期存款，連同欲借予被告乙○○之100萬元
    ，合計500萬元辦理續存5個月，被告乙○○於協助櫃檯承辦
    人員洪筱妮處理時，竟違反何靜怡之指示，將上開400萬元
    定期存款解約存入自己帳戶，而另交付事先偽造之500萬元
    定期存單予何靜怡，迨該偽造存單所載到期日89年3月27 日
    到期後，何靜怡持向原告銀行提領時，始發現該存單係偽造
    ，遂提起刑事告訴，而被告乙○○偽造有價證券刑事案件經
    鈞院89年訴字第1375號、台灣高等法院台中分院90年度上字
    第1829號判處有期徒刑3年6月確定。又何靜怡於上開刑事案
    件中，另提起附帶民事訴訟，請求原告與被告乙○○應對其
    損害負連帶賠償責任，且另案起訴請求原告須返還存款；而
    上開損害賠償事件，原告與被告乙○○經台灣高等法院台中
    分院以91年重上字第158號民事判決應連帶賠償400萬元及自
    89 年3月28日起至清償日止，按年息百分之5計算之利息，
    嗣原告提起第三審上訴，經最高法院以92年度台上字第2701
    號裁定駁回上訴，並經確定在案。至返還存款事件部分，雖
    經台灣高等法院台中分院以94年度上更(一)字第20號判決駁回
    何靜怡之請求，然卻命原告負擔訴訟費用，故原告就上開二
    確定判決共給付何靜怡5,018,359元。又被告己○○○於86
    年2月5日、戊○○於82年6月1日、丁○○及丙○○於78年6
    月22日分別出具保證書，對於被告賴秀玉任職原告銀行期間
    違法或違背章程行為造成原告銀行之損害，負連帶清償責任
    ，而原告就上開二確定判決所給付予何靜怡之金額，既均係
    因被告乙○○任職原告銀行期間不當行為所發生，自應依保
    證書規約第5條約定，與被告乙○○負連帶清償責任。爰依
    民法第188條第3項、第184條第1項、債務不履行及連帶保證
    之法律關係提起本訴。
  (二)對被告抗辯之陳述：
    1.被告乙○○當時係原告公司資金營運室助理員，經辦外埠
      代收票據工作，雖非櫃台作業人員，惟仍負招攬存放款業
      務及服務客戶之責任。何靜怡既係其所招攬及負責服務之
      存款客戶，於何靜怡辦理系爭定期存款轉存時為其服務，
      即不能謂非職務上之行為。又被告乙○○之行為，縱非職
      務上行為，亦屬利用職務上之機會，故其利用服務客戶何
      靜怡之機會，侵占該客戶之存款，對於原告銀行因此所受
      系爭損害，自應依債務不履行之法則，負賠償責任。又原
      告對乙○○以外之其他被告係基於就被告乙○○之債務負
      連帶清償責任之保證契約請求，並無就洪筱妮對於原告所
      負債務請求其等負保證責任。
    2.又原告對被告乙○○之監督並無疏懈，其亦非系爭損害之
      發生原因；且民法第756條之6之規定係於89年5月5日始生
      效，本件系爭保證責任自無該條第2款規定之適用。又被
      告乙○○以外被告所負系爭保證債務，並非獨立之損害賠
      償債務，自無民法第217條過失相抵規定之適用，且依上
      開保證規約第4條後段約定，調動職務並不影響其等對被
      告乙○○之保證責任。
    3.系爭損害與原告銀行是否受領保險給付無涉，自不得以原
      告就系爭損害已受領部分保險給付，而認該受領保險給付
      部分為無損害。又原告請求之遲延利息部分，係原告履行
      被告乙○○之僱用人連帶賠償責任，依求償權之規定向該
      被告請求返還；而訴外人何靜怡提起訴訟，係因被告乙○
      ○侵占存款等不法行為，致原告支付法定訴訟費用，原告
      就此二部分均得依侵權行為之規定請求賠償。
    4.民法第756條之1規定係關於人事保證契約之一般定義，並
      非契約效力之規定，當事人於該條定義之外，所為保證人
      責任之約定，並非無效。況被告乙○○於原告公司任職期
      間係利用職務之便而擅將該存款加以侵占，不能認與該職
      務無關，且原告在另案何靜怡請求損害賠償事件所為相反
      之陳述，既為該判決所不採，其對本件即無拘束力。
  (三)聲明：(1)被告應連帶給付原告5,018,359元，及其中4,852,
    357元自93年2月3日起，另166,002元自94年10月28日起，均
    至清償日止，按年息百分之5計算之利息；(2)願供擔保，請
    准宣告假執行。
二、被告則以：
  (一)原告於另案既稱被告乙○○係在原告銀行擔任管理部門辦理
    傳真收發工作，並非營業部門辦理存款業務人員，則相關存
    款業務並非被告乙○○之職務。訴外人何靜怡當時之存款事
    宜僅由洪筱妮辦理，並未由被告乙○○接洽，被告乙○○並
    無「協助洪筱妮辦理何靜怡定存事務」之「利用職務上機會
    」之行為。
  (二)另案最高法院92年度台上字第2701號民事裁定及台灣高等法
    院台中分院91年度重上字第158號民事判決雖認系爭400萬元
    存款部分係訴外人洪筱妮違背何靜怡之指示，屬其職務上之
    行為，而被告乙○○則屬「利用職務上機會」之行為，然依
    民法第756條之1之立法理由觀之，人事保證責任之範圍應限
    於以「受僱人因執行其所受命令，或委託之職務自體，或執
    行該職務所必要之行為」，而不應擴大至「利用職務上機會
    之行為」，否則無異變相減輕僱用人之監督責任；又系爭損
    害發生之主要原因，係直接違背職務上行為之洪筱妮，而被
    告戊○○等保證人之保證責任範圍並未及於洪筱妮，故被告
    戊○○等保證人於本件中自無須負擔保證人之賠償責任。
  (三)又訴外人何靜怡所受之損害係因洪筱妮直接違背職務上之行
    為，而被告乙○○僅係利用職務上之附屬行為，並無直接違
    背職務上之行為，亦即被告乙○○係因洪筱妮之積極配合而
    為系爭侵權行為。惟原告對於擔任存放款業務之洪筱妮之行
    為，本應盡高度監督義務，而對於並未擔任存放款業務之被
    告乙○○，亦不應任其在上班時間任意與辦理存放款事務之
    職員有所接觸。然原告對此等重要情事卻疏忽懈怠，未加以
    督導防範，亦未見有何管制措施，致生本件損害；若依原告
    主張，由被告戊○○等負擔賠償責任，無異使原告得因有保
    證人而可任意疏忽懈怠其應盡之監督義務與責任。故縱認被
    告乙○○之行為該當執行職務之行為，亦應依民法第756 條
    之6第2款之規定，免除保證人之賠償金額，且有民法第217
    條過失相抵規定之適用。
  (四)另保證人責任應以「受僱人將來因職務上之行為而應對他方
    為損害賠償時」為其保證責任之範圍，惟原告請求之法定遲
    延利息係其遲延給付所致，而訴訟費用係因法律之規定而發
    生之給付義務，並非出於受僱人因職務上之行為而發生之給
    付義務，二者均無因果關係。
  (五)系爭保證契約分別於78年6月22日、83年6月1日、86年1月5
    日簽訂，當時被告乙○○之職務係在管理部門擔任傳真收發
    之工作，惟原告於88年7月20日將其調派為「原告公司資金
    管理營運助理員，經辦外埠代收票據工作」，且原告既稱尚
    兼「招攬存放款業務及服務客戶責任」，則被告乙○○調動
    後之職務風險及責任較大，此亦加重保證人之保證風險，然
    原告未依民法第756條之5第3款之規定通知擔任保證人之被
    告，自得依同法第756條之6第1項第1款之規定，請求免除或
    減輕保證人之賠償責任。
  (六)又被告乙○○應負損害賠償雖不爭執，惟原告已自保險公司
    取得400萬元理賠，縱使原告之請求有理由，亦應將該理賠
    金額予以扣除。
  (七)聲明：(1)原告之訴駁回；(2)如受不利之判決，願供擔保請准
    免為假執行。
三、本件兩造不爭執事項：
  (一)被告乙○○即賴秀玉原自78年7月11日起至89年4月27日止，
    任職於原告公司之雇員，前因偽造有價證券經判處有期徒刑
    3 年6月確定（本院89訴字第1375號、台灣高等法院台中分
    院90年度上字第1829號刑事判決）。
  (二)訴外人何靜怡就上開刑事案件提起附帶民事訴訟（本院89年
    度附民字第656號），請求原告與被告乙○○連帶賠償損害
    700萬元，經裁定移送民事庭，並經本院以90年重訴字第103
    2號判決被告乙○○應給付訴外人何靜怡700萬元。嗣經何靜
    怡就敗訴部分提起第二審上訴，經台灣高等法院台中分院以
    91年重上字第158號判決原告與被告乙○○應連帶賠償400萬
    元及自89年3月28日起至清償日止，按年息百分之5計算之利
    息。嗣原告提起第三審上訴，經最高法院以92年度台上字第
    2701號裁定駁回上訴，並經確定在案。
  (三)訴外人何靜怡以本院89年度訴字第號1860號請求原告返還存
    款事件，經判決敗訴，其提起上訴，經台灣高等法院台中分
    院以89年度上字第578號判決上訴駁回，嗣其提起第三審上
    訴並為訴之追加，經最高法院以94年度台上字第653號判決
    部分發回更審（即「原判決關於駁回上訴人請求被上訴人給
    付400萬元本息之上訴及追加之訴，暨該訴訟費用部分廢棄
    ，發回台灣高等法院台中分院」），嗣台灣高等法院台中分
    院以94年度上更(一)字第20號判決部分廢棄，其餘上訴駁回（
    即「原判決關於訴訟費用之負擔部分（已確定部分除外）廢
    棄，其餘上訴駁回」）確定。
  (四)被告己○○○、戊○○、丁○○、丙○○分別於86年1月5日
    、83年6月1日、78年6月22日簽訂員工保證書，為被告乙○
    ○之連帶保證人，並拋棄先訴抗辯權。
  (五)原告已依台灣高等法院台中分院91年度重上字第158號判決
    、最高法院92年度台上字第2701號裁定，於93年2月3日給付
    訴外人何靜怡4,852,357元（含本金400萬元、訴訟費用80,8
    50元及自89年3月28日起至93年2月3日止按年息百分之5計算
    之利息771,507元）；另依台灣高等法院台中分院94年度上
    更(一)字第20號判決，於94年10月28日給付訴外人何靜怡訴訟
    費用166,002元。
  (六)原告已自中央產物保險公司取得400萬元之理賠金額。
四、法院之判斷：
    本件原告依僱用人求償權、侵權行為與債務不履行損害賠償
    請求權及連帶保證之規定，主張被告應連帶給付原告5,018,
    359元等情，為被告所否認，並以前詞置辯。是本院所應審
    究者厥為：(一)被告乙○○之行為是否該當民法第188條第1項
    之「利用職務上機會」之違背職務行為？(二)被告乙○○之行
    為是否該當民法第756條之1第1項所稱之「職務上行為」？
    (三)原告於監督洪筱妮執行職務時有無疏失？保證人得否依民
    法第756條之6第2款之規定請求免除或減輕保證人責任？得
    否依據第217條第1、2項之規定主張過失相抵？(四)對於原告
    就上開支出之法定遲延利息及訴訟費用額，是否應由連帶保
    證人負責？經查：
  (一)關於被告乙○○之行為是否該當民法第188條第1項之「利用
    職務上機會」之違背職務行為部分：
    1.按所謂受僱人應執行職務不法侵害他人權利，不僅指受僱
      人因執行其所受命令，或委託之職務自體，或執行該職務
      所必要之行為，而不法侵害他人權利而言，即受僱人之行
      為，在客觀上足認為與其執行職務有關，而不法侵害他人
      之權利者，就令其為自己利益所為亦應包括在內，最高法
      院42年台上字第1224號判例意旨參照。
    2.查被告乙○○雖非於原告銀行營業部門辦理存款業務，然
      其於78年7月11日起即任職於原告銀行，又於88年7月20日
      起，調派至原告銀行營運室擔任助理員，辦理外埠代收票
      據經辦事務，有原告提出之原告銀行資金營運室單位內部
      人事影本在卷可參。又被告乙○○於刑事案件89年4月26
      日警訊時陳稱：「（你如何變造、行使被害人何靜怡所有
      之定存單？）因為何靜怡知道我是第七商業銀行之員工，
      且為其配偶結拜兄弟之女兒，所以相當信任我，於88年3
      月份左右，我告訴何靜怡將錢存在我所有之活期存款帳戶
      內，會以本銀行員工身分獲得較高之利息收入，何靜怡即
      將100萬元交給我存入我所有之活期帳戶內。另外我知道
      何靜怡在本銀行另存有400萬元之定期存款，且到期日是
      88 年10月27日，何靜怡告訴我該400萬元到期時，要我先
      提出先前交給我的100萬元，共500萬元繼續以整數，但使
      用何靜怡自己名義以定期存款再存入本銀行」、「（請詳
      述你得知該訊息後，如何開始著手進行變造及使用該有價
      證券？如何將該筆金額非法占為己有？）我知道該訊息後
      ，於88年10月20日左右，即持自己所有之第七商業銀行（
      存單號碼0000000號、帳號0000000-0號、面額1萬元）同
      樣之定存單乙張，前往台中市○○路一家彩色影印店內，
      以彩色影印之方式將所有之定期存款單之存款人姓名變造
      為何靜怡，另將存入新台幣乙欄變造為存入新台幣500萬
      元整等項目後等待何靜怡於88年10月27日到期前往銀行辦
      理整數定期存款時，將該變造之定期存款單交付，用來詐
      騙他金錢」、「（你如何將變造之定存單交付何靜怡？何
      人辦理該項手續？）何靜怡於88年10月27日前來本銀行辦
      理整存時，係由一樓櫃檯營業員洪筱妮接洽辦理，我就通
      知洪筱妮將已到期之定期存款400萬元存入我個人活期帳
      戶內，並由我直接將以變造好之定期存款單交付何靜怡」
      、「（你僅口頭通知洪筱妮將錢存入你個人戶頭？與何靜
      怡前往辦理整存不一樣？為何洪筱妮會聽命於你？是否與
      你共謀此事？）因洪筱妮知道何靜怡係我客戶，所以於何
      靜怡到達時就打電話通知我前來，我就直接通知洪筱妮將
      錢轉入我戶頭，洪筱妮知道我和何靜怡相當熟，就按我所
      說辦理，他並不知情，也沒有共謀之事」等語（見台灣台
      中地方法院檢察署89年度偵字第7025號偵查卷宗），足見
      系爭存款業務，並非屬被告乙○○之職務範圍，然其利用
      於原告銀行工作之便，伺機將事先偽造好之定期存款單，
      交付予訴外人何靜怡，再利用此一職務之便，使原告銀行
      不知情之職員洪筱妮誤信其言，而將系爭500萬元轉存入
      被告乙○○之銀行帳戶，其上開所為，顯屬利用職務上機
      會之行為。
    3.再參以台灣高等法院台中分院民事判決91年度重上字第15
      8號、最高法院92年度台上字第2701號裁定亦認：「乙○
      ○於斯時故非主辦定存業務，然銀行員工在業務上支援協
      助，乃普遍之情形，是乙○○協助洪筱妮辦理被上訴人（
      即訴外人何靜怡）定存事務，亦係利用職務上機會，與洪
      筱妮共同侵害被上訴人定存款項」。從而，被告乙○○之
      上開行為，合於民法第188條第1項「利用職務上機會」，
      不法侵害他人權利，原告就其因此所負之賠償責任，對被
      告乙○○自得本於同條第3項規定求償。是被告辯稱：依
      原告於另案訴訟上之陳述，訴外人何靜怡當時之存款事宜
      僅由洪筱妮辦理，被告乙○○並無協助洪筱妮辦理何靜怡
      定存事務之「利用職務上機會」之行為云云，洵無足採。
  (二)被告乙○○之行為是否該當民法第756條之1第1項所稱之「
    職務上行為」？
    1.按民法債編施行法第35條固規定：「新增第24節之1之規
      定，除第756條之2第2項外，於民法債篇修正施行前成立
      之人事保證，亦適用之」。然於民法債編修正施行前成立
      之人事保證，其約定之保證期間逾3年或未定期間者，當
      事人依原來法律之規定，正當信賴其約定為有效而生之利
      益，應予以適當之保障；在修正施行前如已有保證人應負
      保證責任之事由發生，保證人之賠償責任即告確定，不能
      因上開修正規定之施行，而使其溯及的歸於消滅（最高法
      院93年度台上字第6號判決意旨參照）。查本件保證責任
      既發生於民法修正之前，則基於法律安定性原則之要求，
      即應作目的性限縮，不得使已發生之保證責任因此受影響
      。故民法第756條之1以下關於縮短保證期限範圍與失效等
      之規定，對於債篇修正前成立之人事保證契約而言，應僅
      限於修正施行時尚在繼續，且保證責任發生於修正施行之
      後者，始有適用之餘地，修正施行前已發生保證責任者，
      即無所謂保證契約縮短或失效而免責等問題，故本件被告
      己○○○、戊○○、丁○○、丙○○既分別於86年1月5日
      、83年6月1日、78年6月22日簽訂員工保證書，為被告乙
      ○○之連帶保證人，且其等之保證責任已於88年10月間已
      發生，而於民法債篇89年5月5日修正施行之前，則自仍須
      就其所簽定之人事保證契約負其責任，合先敘明。
    2.又按民法債篇於89年5月5日修正施行前，就人事保證契約
      之保證責任範圍，民法並無限制，當事人自得自由約定，
      此觀之民法第740條前段規定自明。本件依台中市第七商
      業銀行員工保證書明定：「具保證人等今擔保被保人賴秀
      玉（按：即被告乙○○）在貴社服務期間內。如有因違背
      法令，章程，社規或其他任何原因致貴社權益，受損害之
      情事（包括虧短款項及便利本人或他人假借名義套借款項
      而無法償還），保證人等願為該被保人連帶負完全清償之
      責，及拋棄先訴抗辯權，並願照保證書所列規約辦理，特
      立此保證書是實」，且上開保證書規約第5條亦同此規定
      ，而被告乙○○偽造定期存單，交付予訴外人何靜怡，並
      將原屬何靜怡之500萬元款項，侵占於己之不法行為，業
      已侵害原告銀行之權益，已如前述。茲因被保人已有上開
      不法行為，被告戊○○等各該保證人即應依上開保證書及
      其規約第5條之約定，就被告人即被告乙○○之利用職務
      上機會之不法行為，所致原告銀行之損害，負連帶賠償責
      任。
    3.再按稱人事保證者，謂當事人約定，一方於他方之受僱人
      將來因職務上之行為而應對他方為損害賠償時，由其代負
      賠償責任之契約，民法第756條之1定有明文。被告雖援引
      前揭條文關於人事保證之定義，認民法第756條之1所謂受
      僱人職務之行為，不應擴大至受僱人利用職務上之行為，
      否則無異變相減輕僱用人之監督責任云云；然查，人事保
      證契約成立之目的，既係就受僱人之行為而代負賠償責任
      ，則就何謂「受僱人之行為」，自應與民法第188條第1項
      規定作相同之解釋，而依上開最高法院42年台上字第1224
      號判例意旨，民法第188條第1項之規定既包括利用職務上
      機會之行為，則民法第756條之1所規定受僱人職務上之行
      為亦應包括利用職務上之行為。本件被告乙○○之上開行
      為，既屬利用職務上機會之行為，而合於民法第188條第1
      項之規定，則被告戊○○等保證人，自應依人事保證之相
      關約定負其責任，被告上開所辯，自不足採。
  (三)原告於監督洪筱妮執行職務時有無過失？保證人得否依民法
    第756條之6第2款之規定請求免除或減輕保證人責任？得否
    依第217條第1、2項之規定主張過失相抵部分：
    1.按民法第756條之1以下人事保證一節，關於縮短保證期限
      範圍與失效等之規定，對於債篇修正前成立之人事保證契
      約而言，應僅限於修正施行時尚在繼續，且保證責任發生
      於修正施行之後者，始有適用之餘地，修正施行前已發生
      保證責任者，即無所謂保證契約縮短或失效而免責等問題
      ，已如上述，故本件被告戊○○等之保證責任，既發生於
      89年5月5日民法債篇修正施行前，自不得再主張依民法第
      756條之6第2款之規定請求免除或減輕保證人責任。且依
      被告所簽訂之保證規約第4條後段約定：「被保人之職務
      或其服務地點本社得隨時升遷或更調，其保證人之一切責
      任，不因升遷更調而有所不同，並不得藉口升遷更調而有
      推諉」，是依此約定，原告對被告乙○○職務之調動，縱
      未通知被告戊○○等保證人，亦不影響其等對被告乙○○
      之保證責任。
    2.次按損害之發生或擴大，被害人與有過失者，法院得減輕
      賠償金額或免除之，民法第217條第1項定有明文。此項規
      定之目的在謀求加害人與被害人間之公平，倘受害人於事
      故之發生亦有過失時，由加害人負全部賠償責任，未免失
      諸過酷，是以賦與法院得不待當事人之主張，減輕其賠償
      金額或免除之職權。換言之，基於過失相抵之責任減輕或
      免除，非僅為抗辯之一種，亦可使請求權全部或一部為之
      消滅，故裁判上得以職權斟酌之。又所謂被害人與有過失
      ，只須其行為為損害之共同原因，且其過失行為並有助成
      損害之發生或擴大者，即屬相當，不問賠償義務人應負故
      意、過失或無過失責任，均有該條項規定之適用（最高法
      院92年度台上字第712號判決意旨參照）。
    3.本件被告雖辯稱：原告對於擔任存放款業務之洪筱妮之行
      為，本應盡高度監督義務，而對於並未擔任存放款業務之
      被告乙○○，亦不應任其在上班時間任意與辦理存放款事
      務之職員有所接觸，而原告疏忽懈怠，未加以督導防範，
      亦未有管制措施，致造成本件損害，原告顯有過失云云。
      經查，訴外人何靜怡於另案台灣高等法院台中分院89年上
      字第578號91年2月27日準備程序中陳稱：「‧‧‧我只知
      道賴秀玉是七銀員工，她負責哪一部門的業務，我不清楚
      ，我每次去都是請承辦人員叫她下來，因我先生跟她父母
      很熟，她父母說她女兒業績如果不夠會被調到新竹，請我
      們多多幫忙，我純粹是要幫她存業績」等語（見該卷第95
      頁），另訴外人洪筱妮於本院89年訴字第1860號89年7月
      27 日言詞辯論中證稱：「原告（按：即訴外人何靜怡）
      坐在沙發上，賴秀玉拿400萬元定存單辦理解約，並拿賴
      秀玉之存摺告訴我，要把存摺存到賴秀玉帳戶，並未辦理
      500 萬元定存，也無存500萬元，沒有看過卷內500萬元定
      存單。辦定期存款解約正常流程是解約後領取現金或存入
      本人帳戶內，因賴秀玉是同事，且曾經說原告何靜怡是他
      阿姨怕被查稅，所以對帳單不要寄給原告，直接交給賴秀
      玉轉交就好，我才會聽她（指乙○○）的話幫她辦理」等
      語（見該卷第29頁），又被告乙○○於刑事案件偵查中陳
      稱：「（400萬定存單何靜怡是交給誰？）是何靜怡蓋妥
      定存單交給洪筱妮的。洪筱妮立刻打電話給我說，你阿姨
      來了，我電話掛掉後立刻又打電話給洪筱妮說轉到我帳戶
      ，洪筱妮有問我說不繼續存嗎？我說不用了，要存的話我
      會將之提出來」、「（為何何靜怡來，洪筱妮會打電話給
      妳？）因為她是我阿姨，而那定存單到期換單已經好幾次
      了，洪筱妮知道我與何靜怡很熟，但她不知道我有一張定
      存單給何靜怡」、「（你交付偽造的500萬定存單給何靜
      怡是在何時？）我打電話給洪筱妮後就下來，何靜怡坐在
      沙發，洪筱妮在櫃檯作業上，我下樓後就直接拿偽造之定
      存單給何靜怡，她就收下了，偽造之定存單並未經由洪筱
      妮之手」等語（見台灣台中地方法院檢察署90年偵字第
      223號偵查卷宗第58頁以下），足見本件損害賠償之發生
      ，乃係被告乙○○藉由其與訴外人何靜怡之關係密切，而
      利用其職務上機會之便，詐騙原告銀行負責存款業務之櫃
      檯人員洪筱妮，使之誤信其係經何靜怡之委託代辦系爭存
      款事務，而依被告乙○○之指示，將系爭存款存入被告乙
      ○○之帳戶內，被告乙○○再藉機將事先偽造之定期存款
      單交予何靜怡，使何靜怡誤信被告乙○○已依其指示將系
      爭存款辦理續存至自己之帳戶，是就此被告乙○○個人不
      法行為所生之損害，顯非原告銀行所能事先預防而加以督
      導防範，原告就此並無過失，是被告主張應依民法第217
      條過失相抵之規定，減輕被告戊○○等之保證責任云云，
      自屬無據。
  (四)對於原告就上開支出之法定遲延利息及訴訟費用額，是否應
    由連帶保證人負責部分：
    1.按連帶保證債務之所謂連帶，係指保證人與主債務人負同
      一債務，對於債權人各負全部給付之責任而言，此參照民
      法第272條第1項規定連帶債務之文義甚明。準此，連帶保
      證債務對債權人而言，與連帶債務相同，依民法第273條
      第1項規定，連帶債務之債權人，得對債務人中之一人或
      數人，同時或先後請求全部或一部之給付（最高法院45年
      台上字第1426號、88年台上字第1815號判例意旨參照）。
      次按連帶保證人雖應負連帶債務而喪失先訴及檢索抗辯權
      ，然仍不失為保證債務之一種，依民法第740條規定，保
      證債務，除契約另有訂定外，包含主債務之利息、違約金
      、損害賠償及其他從屬於主債務之負擔，又上開條文，所
      稱之「其他從屬於主債務之負擔」，應指主債務人所應負
      擔之各種費用，包括訂約費用、登記費用、運費、稅捐、
      及訴訟費用。查本件被告己○○○、戊○○、丁○○、丙
      ○○分別於86 年1月5日、83年6月1日、78年6月22日簽訂
      員工保證書，為被告乙○○之連帶保證人，為兩造所不爭
      執，依上開規定，自應就被告乙○○之不法行為所生之一
      切損害負連帶責任。
    2.次查，訴外人何靜怡得知所取得之定存單係偽造之後，於
      89年間先依寄託物返還請求權起訴請求原告銀行返還400
      萬元存款及法定遲延利息，嗣因被告乙○○偽造有價證券
      等刑事案件，經檢察官提起公訴後，何靜怡始另依侵權行
      為損害賠償請求權對被告乙○○及原告銀行提起刑事附帶
      民事訴訟。其中：(1)損害賠償部分，經台灣高等法院台中
      分院91年度重上字第158號民事判決確定，認被告乙○○
      協助訴外人洪筱妮共同侵害何靜怡之500萬元定存款項，
      原告應就500萬元與訴外人洪筱妮及被告乙○○連帶負擔
      民法第188條侵權行為損害賠償責任，故命原告及被告乙
      ○○須連帶給付何靜怡400萬元，及自89年3月28 日起自
      清償日止，按年息百分之5計算之利息；(2)另返還存款部
      分，則經台灣高等法院台中分院94年度上更(一)第20 號民
      事判決確定，認何靜怡已依前開損害賠償判決獲得滿足，
      而為原告銀行勝訴判決，惟因何靜怡提起該訴訟係按當時
      之訴訟程序，伸張權利所必要，故命勝訴之原告銀行負擔
      第一、二審及發回前第三審之訴訟費用。由此可知，上開
      原告所負擔之法定遲延利息及訴訟費用，均係由於被告乙
      ○○之不法行為所生，依上開判例意旨及法條規定，自應
      包括在連帶保證人之保證範圍內。
    3.再查，法定遲延利息之部分，上開台灣高等法院台中分院
      91年度重上字第158號民事判決係命被告乙○○與原告銀
      行連帶負擔，而非原告銀行單獨負擔，故原告銀行先為給
      付後，被告乙○○之賠償責任亦不因此免除，嗣原告依民
      法第188條第3款規定向被告乙○○求償，而被告戊○○等
      連帶保證人既與被告乙○○負同一之賠償責任，自應就此
      部分負連帶賠償責任。是被告戊○○等人辯稱：原告之請
      求所包含之法定遲延利息，係原告自己之遲延給付所致，
      另訴訟費用則係因法律之規定而發生之給付義務，並非出
      於受僱人因職務上之行為而發生之給付義務云云，顯不足
      採。
  (五)末按被保險人因保險人應負保險責任之損失發生，而對第三
    人有損害賠償請求權者，保險人得於給付保險金後代位行使
    被保險人對於第三人之請求權，保險法第 53條第1項前段定
    有明文；又此項法定代位權之行使，有債權移轉之效果，故
    於保險人給付賠償金額後，被保險人對於第三人請求權即移
    轉於保險人。查本件原告已自中央產物保險公司取得 400萬
    元之理賠金額，為兩造所不爭執，故此 400萬元之請求權，
    即已移轉於中央產物保險公司，原告自不得再執此而為請求
    ，況損害賠償之目的，在於填補被害人之損害，而非藉此獲
    利，故該部分應予扣除。原告主張其雖已受領保險理賠，亦
    不影響其損害之請求云云，洵無足採。
  (六)綜上所述，本件被告乙○○之行為係屬民法第188條第1項之
    「利用職務上機會」之違背職務行為；又民法第756條之1所
    規定受僱人職務上之行為，應與民法第188條第1項規定作同
    一之解釋，故被告乙○○之上開行為，既屬利用職務上機會
    之行為，而合於民法第188條第1項之規定，則被告戊○○等
    保證人，自應就人事保證之相關約定負連帶保證責任，且原
    告因訴訟所支出之法定遲延利息及訴訟費用額，亦應由連帶
    保證人負責；再本件原告於監督被告洪筱妮執行職務時並無
    過失，被告戊○○等保證人不得據第217條第1、2項之規定
    主張過失相抵，且本件並無民法第756條之6第2款之規定之
    適用，被告自不得據此請求免除或減輕保證人責任。又原告
    已於93年2月3日給付訴外人何靜怡4,852,357元（含本金400
    萬元、訴訟費用80,850元及自89年3月28日起至93年2月3日
    止按年息百分之5計算之利息771,507元），另於94年10月28
    日給付訴外人何靜怡訴訟費用166,002元，為兩造所不爭執
    ，惟就原告所取得之400萬元保險金部分，應予扣除。從而
    ，原告依民法第188第3項及連帶保證之規定，請求被告連帶
    給付原告1,018,359元，及其中852,357元自93年2月3日起，
    其餘166,002元自94年10月28日起，均至清償日止，按年息
    百分之5計算之利息，為有理由，應予准許；逾此部分，為
    無理由，應予駁回。本件原告勝訴部分，兩造分別陳明願供
    擔保請准宣告假執行或免為假執行，核無不合，爰分別酌定
    相當之擔保金額，予以准許。至原告敗訴部分，其假執行之
    聲請失所附麗，應予駁回。
五、本件事證已臻明確，兩造其餘之攻擊防禦方法，與判決基礎
    之事實及結果並無影響，爰不予審酌，併此敘明。
六、訴訟費用負擔及假執行宣告之依據：民事訴訟法第79條、第
    85條第2項、第390條第2項、第392條。
中    華    民    國    95    年    3    月     31    日
                  民事第三庭    法  官  卓進仕
以上正本係照原本作成。
如對本判決上訴，須於判決送達後20日內向本院提出上訴狀（須
附繕本）。
中    華    民    國    95    年    3    月     31    日
                                書記官  蔡柏倫


司法院資訊處製作；財團法人民間司法改革基金會備份。
